台灣板橋地方法院刑事裁定　　　　　　　　　　　　　　九十一年度聲判字第三號
　　聲　請　人　乙○○
　　代　理　人　謝新平　律師
　　被　　　告　甲○○
右列聲請人因告訴被告過失致死案件，不服台灣高等法院檢察署檢察長於中華民國九
十一年三月六日駁回再議之處分（九十一年度議字第六九五號），聲請交付審判，本
院裁定如左：
    主  文
聲請駁回。
    理  由
一、按告訴人不服上級法院檢察署檢察長或檢察總長認再議為無理由而駁回之處分者
    ，得於接受處分書後十日內委任律師提出理由狀，向該管第一審法院聲請交付審
    判。法院認為交付審判之聲請不合法或無理由者，應駁回之。刑事訴訟法第二百
    五十八條之一、第二百五十八條之三第二項前段，分別定有明文。
二、本件聲請人乙○○以被告甲○○涉犯過失致死罪，向台灣板橋地方法院檢察署檢
    察官提出告訴，經該署檢察官於民國（下同）九十年十二月十日為不起訴處分後
    （九十年度偵續一字第二五號），聲請人不服，聲請再議亦經台灣高等法院檢察
    署檢察長於九十一年三月六日以九十一年度議字第六九五號處分書認聲請人再議
    為無理由而駁回再議。
三、聲請交付審判意旨略以：（一）依道路交通安全規則第一百零二條第一項第五款
    規定：「四車道以上或同向二車道道路欲右轉彎時應距交岔路口十公尺前換入外
    側車道或右轉車道，欲左轉彎時，應距交岔路口三十公尺換入內側車道或左轉車
    道，其設有劃分島劃分快慢車道上行駛之車輛不得左轉，而本件肇事路段台北縣
    板橋市○○路○段為六線車道，設有有劃分島有分快慢車道，所以在機車道上之
    車輛不得左轉，原處分引用台北市車輛行車事故鑑定委員會北鑑審字第八九六０
    二八七三００號函，允許左轉之六線車道交岔路口左轉時，應在交岔路口三十公
    尺前換入內側車道再左轉，似有不符。（二）板橋市○○路係六線車道，有分快
    慢車道內側車道是禁止行駛機車，而警方所提供之照片是現場照片，範圍內看不
    見，實際上是禁行機車。（三）板橋市○○路為六線車道之大馬路，而正隆巷為
    四公尺之小巷道，被告要左轉進入巷內，不但應讓直行車先行，也要讓幹線道車
    先行。詎被告竟不顧前前後後之機車緩緩通過，見空隙就鑽入通過，明顯違反規
    定。（四）原處分認被告之機車已達車道之中心處，並開始轉彎，被害人應讓其
    先行這種認定完全是錯誤的，因依道路交通全規則第一百零二條第一項第十二款
    規定：行至有號誌之交岔路口，遇有前行或轉彎之車道交通雍塞時，應在路口停
    止線前暫停，不得逕行駛入交岔路口內，雖然有規定轉彎車已達中心處，開始轉
    彎，直行車應讓轉彎車先行，但被告竟進入禁止暫停處而強行通過，不能以違規
    到達中心處，所有之汽機車都要讓其通過，是必須等行進中之汽、機車過後，沒
    有汽、機車，左轉之機車始能通過。（五）被告到達警局時，聲請人有聞到被告
    有酒精味，要求警員做酒精測試，而未予測試及現場機車位置也已移動，警方之
    現場圖不正確，所謂刮痕有十六‧二公尺，並不實在，撞及地點並不是在路邊而
    是在路中。（六）被告在警訊筆錄供稱二十公尺前，就看到被害人之機車前來，
    後來又說十公尺，雖然在一、二十公尺有機車前來，為何不煞車或注意來車，被
    告豈無過失。（七）行車事故鑑定委員會之鑑定，只依照書面審查沒有到現場實
    際勘查，就肇事現場為六線道禁行機車，鑑定委員並不知情，卻以轉彎車已達路
    口中心處應讓其先行，被告無肇事因素，顯與實情不符等語。
四、本院查：
    （一）本案肇事地點即台北縣板橋市○○路○段與正隆巷巷口，並未設有兩段式
          左轉之標誌，機車可由三民路左轉正隆巷，業經台灣板橋地方法院檢察署
          向台北縣政府查明在案，有該局八十九年十月二十六日八九北府交工字第
          四一一二一一號函及八十九年十一月二十一日八九北府交工字第四四七六
          四一號函在卷可稽（見台灣板橋地方法院檢察署八十九年度偵字第一八０
          二０號偵查卷第二十六頁及第三十一頁）。是聲請人以三民路二段為六線
          車道，並劃分有快、慢車道，故機車不得左轉正隆巷云云，似有誤解。
    （二）又本案發生時間為八十九年三月二十五日，有關機車左轉彎行駛，於道路
          交通安全規則第九十九條第一項第二款規定，重機車行駛於快車道時，除
          左轉彎外，應行駛於最外側車道；而本件被告甲○○駕駛重機車於左轉前
          行駛於內側快車道，並無違反相關規定，亦據台灣板橋地方法院檢察署向
          台灣省台北縣區車輛行車事故鑑定委員會查明，有該會九十年十一月十三
          日九０北行字第０五三六號函附卷可佐（見台灣板橋地方法院檢察署九十
          年度偵續一字第二五號偵查卷第三十五頁）。又依聲請人於偵查中提出之
          照片一幀（見台灣板橋地方法院檢察署九十年度偵續字第五一號偵查卷第
          十一頁）上由板橋往土城方向之三民路二段之內側車道上固標有禁行機車
          之字樣；惟本案被告甲○○係相反方向由中和往板橋之方向行駛，於三民
          路二段欲左轉正隆巷時，行駛於內側車道上並未標有禁行機車之字樣。故
          聲請人屢以三民路二段為六線車道，並分快慢車道，而內側車道為禁止行
          駛機車，認被告甲○○騎乘機車於左轉彎前行駛於上標示有禁行機車字樣
          之內側車道有違規定乙節，亦有誤會。
    （三）再依卷附道路交通事故調查報告表所載（見台灣板橋地方法院檢察署八十
          九年度相字第三八五號相驗卷第九頁及第十頁）及證人亦即被害人黃國根
          之友陳建帆及羅家倫分別於偵查中結證稱：「我當時騎機車跟在黃國根後
          面，距離他約有七、八車距離之遠，我們有三輛車出去，最前面那一輛車
          ，燈號已變綠燈，車子就陸續走，後因黃國根前面有一輛車騎得很慢，他
          要靠右，對方突然左轉過來就發生碰撞，甲○○當時要左轉，差不多在中
          心位置，在差不多七、八公尺處，看到他要左轉過來‧‧‧撞時位置是在
          第二車道和第三車道上之分隔線上」、「我被陳建帆載，我看到變綠燈，
          在我們前面車子起步比較慢，黃國根就往右騎，紀某忽然從對面走道左轉
          出來，然後就撞擊在網狀黃線上，即在最外面車道和第二線車道線上，黃
          國根在我前面距約四、五公尺左右，甲○○在我前面約九公尺左右，紀明
          材是在變綠燈後才左轉過，黃國根車前輪撞到對方中間踏板上」（見台灣
          板橋地方法院檢察署九十年度偵續字第五一號偵查卷第二十二頁及第二十
          三頁）。是被害人黃國根與被告甲○○機車肇事之地點在外車道（第三車
          道）及第二車道網狀黃線上，足見被告甲○○係在可左轉之路口，已達車
          道中心並已開始左轉後，因被害人黃國根見在前之車子行駛緩慢，遂往外
          （右）騎，致與被告甲○○發生碰撞，被害人黃國根顯已違反道路交通安
          全規則第一百零二條第六款：「汽車行駛至交岔路口其行進轉彎應依左列
          規定‧‧‧轉彎車已達中心處開始轉彎，直行車應讓轉彎車先行」之規定
          ，且原檢以被告甲○○當時有無注意前後左右之車流路況有無障礙，並讓
          正在決速超車行進中之被害人黃國根之機車優先通過等情詢問台灣省台北
          縣區車輛行車事故鑑定委員會，經該會覆以：「‧‧‧本案依與死者黃國
          根同行之同事（證人羅家倫）指稱，死者要超車而向右偏，且經現場指認
          撞擊點位於黃網格線之邊緣，顯見死者前方行駛之車輛已先禮讓對向紀明
          材之機車先行轉彎，而死者自後方強行由右側超車以致與左轉至路口邊緣
          之紀車發生碰撞，紀某對違規超車之死者機車應無法防範」，有該會九十
          年十一月十三日九０北行字第０五三六號函在卷可按。故聲請人再以被告
          甲○○違反道路交通安全規則第一百零二條第一項第十二款：「行至有號
          誌之交岔路口，遇有前行或轉彎之車道交通擁塞時，應在路口停止線前暫
          停，不得逕行駛入交岔路口內，致號誌轉換後仍未能通過妨礙其他車輛通
          行」（即俗稱路口淨空）之規定，似有所曲解。
    （四）又本案肇事後，被告甲○○即與被害人黃國根之同事羅家倫等人在場處理
          車禍之事，並前往板橋市○○路中英醫院探望被害人黃國根醫治之情形（
          見台灣板橋地方法院檢察署八十九年度相字第三八五號相驗卷第七頁、第
          八頁所附證人羅家倫訊問筆錄），而被告甲○○於警訊時亦供稱並未飲酒
          ，此外在場之證人羅家倫亦未表示被告甲○○有飲酒駕車之事實，且聲請
          人於本案發生之時間八十九年三月二十五日之下午四時許，在警局訊問時
          ，並未表示被告當時有飲酒（見同上相驗卷第五頁及第六頁）。從而；聲
          請人事後再以有聞到被告有酒精味，而要求警員實施酒精測試云云，且聲
          請人亦無提出可供即時調查之證據，空言指稱被告當時有飲酒乙節，顯不
          足採。另被告甲○○機車於肇事後業已移動乙節，業經被告於偵查中供稱
          ：因與被害人黃國根發生碰撞後，人被壓著，而將車扶正（見該署八十九
          年度偵字第一八０二０號偵查卷第十三頁）；惟警員於繪製道路交通事故
          調查報告表時，即已載明現場已移動，經目擊者羅家倫及甲○○口述現場
          而繪製。是以道路交通事故調查報告表並非全憑被告甲○○一人所述而繪
          製，至為明顯。
    （五）再原檢依上開證人陳建帆與羅家倫之證詞與道路交通事故調查報告表所載
          之情形及現場照片等資料，並就聲請人提出之質疑，分別向台北縣政府及
          台灣省台北縣區車輛行車事故鑑定委員會查詢，同時參酌車禍鑑定初鑑及
          覆議之意見，而認被告甲○○對被害人黃國根之死亡，並無過失之責任。
          是聲請人以原檢僅憑車輛行行車事故鑑定委員會鑑定意見：「黃國根無照
          駕駛，未讓已達路口中心處左轉之車輛先行為肇事原因，甲○○無肇事因
          素」為唯一根據，似有所誤解。
    綜上所述，足見原檢以被告甲○○並無過失責任而為不起訴處分，另聲請人不服
    該處分，以上開聲請內容聲請再議，亦經台灣高等法院檢察署就聲請人聲請意旨
    一一詳為說明，並認聲請人聲請再議無理由而予以駁回。是以聲請人猶執陳詞聲
    請本件交付審判，並指摘原處分不當，經核本件聲請無理由，應予以駁回。
五、依刑事訴訟法第二百五十八條之三第二項前段，裁定如主文。
中    華    民    國    九   十   一    年    五    月   二  十  九     日
                                 台灣板橋地方法院交通法庭
                                     審判長法官  梁  宏  哲
                                           法官  古  秋  菊
                                           法官  潘  長  生
右正本證明與原本無異。
本裁定不得抗告。
                                         書記官  王  增  華
中      華      民      國    九 十 一    年     五     月    三  十    日
